臺灣桃園地方法院刑事判決　　　　　　　93年度易字第1074號
公　訴　人　臺灣桃園地方法院檢察署檢察官
被　　　告　乙○○○女　36歲.
上列被告因違反動產擔保交易法案件，經檢察官聲請簡易判決處
刑（93年度偵字第11942 號），經本院認有刑事訴訟法第四百五
十一條之一第四項但書第四款之情形，改行通常訴訟程序，茲判
決如下：
    主  文
乙○○○動產擔保交易之債務人，意圖不法之利益，將標的物遷
移，致生損害於債權人，處有期徒刑陸月，如易科罰金，以參佰
元折算壹日。
    事  實
一、乙○○○於民國92年10月23日，以動產抵押方式，將其所有
    車牌號碼0461─ＤＫ號、福特六和ＣＤ一32─8 Ｖ型、2003
    年份之自用小客車一部供（下稱系爭自小客車）為擔保，向
    安泰商業銀行股份有限公司（下稱安泰銀行）貸款新台幣（
    下同）60萬元（下稱系爭貸款），雙方約定本息分48期攤還
    ，自92年10月23日起至96年10月23日止，以每月為一期，按
    月繳納16396 元，並簽訂貸款暨動產抵押契約書，將上開車
    輛設定動產抵押予安泰銀行，上開標的物應停放於乙○○○
    位於桃園縣復興鄉詩朗33號之住所，並向交通部公路局新竹
    區監理所桃園監理站辦理動產擔保交易動產抵押之設定登記
    ；非經債權人同意，不得任意將標的物出賣、出質、抵押、
    轉讓、遷移或為其他處分，乙○○○為動產擔保交易之債務
    人。詎乙○○○自92年12月23日第二期起，即未依約按期繳
    納分期款項。並意圖不法之利益，於不詳時日，擅自將該標
    的物遷移離開該應置放處所，且使該車去向不明，使債權人
    安泰銀行無法行使抵押物之占有以確保其債權之行使，致生
    損害於債權人安泰銀行。
二、案經債權人安泰銀行訴請臺灣桃園地方法院檢察署檢察官偵
    查後聲請以簡易判決處刑。
    理  由
一、按檢察官聲請以簡易判決處刑之案件，經法院認為有刑事訴
    訟法第四百五十一條之一第四項但書之情形者，應適用通常
    程序審判之，同法第四百五十二條定有明文。經查，本件被
    告乙○○○被訴違反動產擔保交易法案件，本院認檢察官之
    聲請有刑事訴訟法第四百五十一之一第四項但書第四款所定
    之事由，不得以簡易判決處刑，爰依刑事訴訟法第四百五十
    二條之規定，改用通常程序審判之，合先敘明。
二、訊據被告乙○○○固坦認於告訴人所提出關於系爭貸款之貸
    款暨動產抵押契約書、動產擔保交易動產抵押設定登記申請
    書、本票上簽名之事實，惟矢口否認有何違反動產擔保交易
    法之犯行，辯稱：伊從未購買系爭自小客車，更未辦理系爭
    貸款，伊僅因自姓名、年籍均不詳，自稱「蔡先生」成年男
    子處取得每月二至三千元不等之車馬費，而應「蔡先生」之
    要求，在上開文件上簽名，並將
    伊不知道簽名文件之內容云云。然查：
（１）右揭事實迭據告訴代理人即安泰銀行職員黃志華於警詢、
      檢察官訊問時及本院審理中指訴甚明在卷（見偵查卷第6
　　　、28頁及本院93年11月1 日審判筆錄），且經證人即負責
  　　出賣系爭自小客車及參與系爭貸款對保手續之甲○○；負
    　責系爭貸款對保手續之丙○○分別於本院審理中就系爭自
      小客車之出售過程及系爭貸款之對保情形結證述屬實在卷
      （見本院93年12月6 日審判筆錄），另被告之鄰居羅永存
      、羅翁秋花亦於警詢中就其等均未見過上開自用小客車及
      被告並未住在上開住所等情證述明確在卷（見偵查卷第11
      、12頁），復有貸款暨動產抵押契約書、動產擔保交易動
      產抵押設定登記申請書、本票、繳款紀錄、開放協尋紀錄
      表、催收記錄管理表（以上均影本）各一件附卷可稽。被
      告未經債權人安泰銀行同意，將該車擅自遷移離開約定之
      應置放處所，使該車去向不明，又自第二期起即未按期繳
      納分期債款，自有不法利益之主觀意圖；且因而使債權人
      無法即時行使抵押物之占有以確保其債權之行使，自已致
      生損害於債權人。
（２）被告雖以前揭情詞置辯，然被告自始並無法提出「蔡先生
      」之相關年籍資料，供本院查證，已不得遽採，況證人甲○○、丙○○於本院審理中結證稱：（問丁：對保待了多
      久？）半個鐘頭，當時被告全程在場，我們也有明白的告
    　訴他，他有買一部車子，總車款、核貸多少錢、還有給我
      多少錢、每個月還要支付多少貸款，我記得當時有開每個
      月付款之支票，至於是否為公司的支票我忘記了；（問丁
      ：書面資料被告是否有看到？）我們都有給他看；（問楊
      ：對保過程？）‧‧我們公司核貸60萬元後，我就通知業
      務員甲○○，業務員再與我約定時間，當時被告有在場，
      被告的先生也有在場，被告的先生是保證人；（問楊：對
      保時會要求貸款人簽立何文件？）本票、貸款暨動產抵押
   　 契約書、動產擔保交易動產抵押設定登記申請書，均須本
    　人簽名；（問楊：簽名當時是否告訴被告文件的內容？）
    　我們有告訴他是汽車的借款所要簽立的文件；（問楊：在
      請貸款者簽名時，是否會將契約內容告知貸款者？）徵信
    　部的人員會以電話告知，對保時只有確認身分資料、簽名
      、蓋章，當時我有告訴被告要簽立的文件是汽車貸款，甲
      方是借款人，乙方是安泰銀行，貸款金額多少，若有遲繳
      分期款要付違約金等語在卷，且佐以被告亦於本院審理中
      就伊學歷係國中畢業，且案發以前曾多時住在台北市等節
      供述在卷（見本院93年12月6 日審判筆錄），足認被告並
      非目不識丁，完全無社會交易經驗之人，則其於應證人丙○○之要求在上開系爭貸款之貸款暨動產抵押契約書、動
      產擔保交易動產抵押設定登記申請書、本票上簽名之時，
      當無不知其簽名之原因及正在辦理系爭貸款手續之理，從
      而，被告上開所辯委無足取。
（３）本件事證明確，被告右揭犯行足可認定，應依法論科。
三、核被告乙○○○所為，係犯動產擔保交易法第38條之罪。爰
    審酌本件被告貸款後，自第二期起即未依約按期繳納分期款
    項，而將標的物遷移，使該標的物去向不明，債權人無法迅
    速行使占有權利，以行使其動產抵押權之犯罪情節，與所生
    危害程度，及其犯罪之動機、目的、手段、犯後態度，且迄
    今尚未與告訴人達成民事和解，賠償告訴人所受損害，惟念
    其並無任何前科紀錄，有刑案資料查註紀錄表及臺灣高等法
    院被告全國前案紀錄表各一份附卷可按，素行尚佳等一切情
    狀，量處如主文所示之刑，並諭知易科罰金之折算標準，以
    示懲儆。
據上論斷，應依刑事訴訟法第452 條、第299 條第1 項前段，動
產擔保交易法第38條，刑法第11條前段、第41條第1 項前段，罰
金罰鍰提高標準條例第1條前段、第2條，判決如主文。
本案經檢察官孫沛琦到庭執行職務。
中　　華　　民　　國　　94　　年　　1 　　月　　17　　日
                        臺灣桃園地方法院刑事第十二庭
                            審判長法  官  游  紅  桃
                                  法  官  林  家  賢
                                  法  官  王  美  玲
以上正本證明與原本無異。
如不服本判決，應於送達後10日內，向本院提出上訴狀（應附繕
本），上訴於台灣高等法院。
                                  書記官  張  子  涵
中　　華　　民　　國　　94　　年　　1 　　月　　18　　日
附論罪科刑之法條：
動產擔保交易法第38條
動產擔保交易之債務人，意圖不法之利益，將標的物遷移、出賣
、出質、移轉、抵押或為其他處分，致生損害於債權人者，處三
年以下有期徒刑、拘役或科或併科六千元以下之罰金（罰金已提
高為二倍）。
